臺灣基隆地方法院民事判決           100年度基家簡字第30號
原      告  台新國際商業銀行股份有限公司
法定代理人  蔡榮棟
訴訟代理人  張峻碩
被      告  方讚宗
            陳惠英
上列當事人間請求宣告夫妻分別財產制事件，本院於民國100年
10月12日言詞辯論終結，判決如下：
    主  文
被告方讚宗與被告陳惠英之夫妻財產制改用分別財產制。
訴訟費用由被告負擔。
    理  由
一、原告起訴主張：緣被告方讚宗積欠原告新臺幣（下同）402,
    365元，經原告數次催索，被告方讚宗均置之不理，拒不償
    還上開債務，嗣原告向本院聲請對被告方讚宗強制執行，惟
    經執行無效果，而由本院發給100年度司執字第9471號債權
    憑證。因被告方讚宗名下目前並無財產可供執行，而被告陳
    惠英與被告方讚宗為夫妻，現婚姻關係仍存續中，婚後並未
    以契約訂立夫妻財產制，且迄未向法院辦理夫妻分別財產契
    約登記，為此爰依民法第1011條之規定，提起本件訴訟，並
    聲明：被告方讚宗與被告陳惠英間之夫妻財產制改用分別財
    產制。
二、被告方讚宗、陳惠英均聲請明駁回原告之訴，惟並未為任何
    答辯。
三、原告主張之前揭事實，業據其提出戶籍謄本、本院100年5月
    26日基院義100 司執良字第9471號債權憑證、調件明細表、
    司法院法人及夫妻查詢系統畫面為證，且為被告2人所自認
    ，自堪信原告之主張為真實。
四、按夫妻未以契約訂立夫妻財產制者，除本法另有規定外，以
    法定財產制為其夫妻財產制；債權人對於夫妻一方之財產已
    為扣押，而未得受清償時，法院因債權人之聲請，得宣告改
    用分別財產制，民法第1005條、第1011條分別定有明文。而
    所謂未得受清償，包括全無可扣押之物或所扣押之物數量不
    足及所扣押之財產不足清償該為扣押之債權人債權等情形，
    復有最高法院89年度台上字第854 號判決可資參照。查被告
    2人婚後並未約定夫妻財產制，且迄未辦理夫妻分別財產制
    登記，是其等應以法定財產制為夫妻財產制。而本件原告為
    被告方讚宗之債權人，經依法強制執行被告方讚宗之財產，
    因被告方讚宗無財產可供執行而取得本院債權憑證，且被告
    方讚宗目前亦無任何財產可供執行，業如前述，則原告依上
    開民法規定，聲請宣告被告方讚宗、陳惠英夫妻2 人改用分
    別財產制，洵屬有據，應予准許。
五、據上論結，本件原告之訴為有理由，依民事訴訟法第78條、
    第85條第1項前段，判決如主文。
中    華    民    國   100    年    10    月    19    日
                      家事法庭法  官  王美婷
以上正本係照原本作成。
如對本判決上訴，須於判決送達後20日之不變期間內，向本院提
出上訴狀。
中    華    民    國   100    年    10    月    19    日
                              書記官  明祖斌